【裁判字號】    99,交簡上,36
【裁判日期】    990513
【裁判案由】    業務過失傷害
【裁判全文】
臺灣臺南地方法院刑事判決            99年度交簡上字第36號
上  訴  人  臺灣臺南地方法院檢察署檢察官
上  訴  人
即  被  告  甲○○
上列上訴人因被告竊盜案件，不服本院民國九十九年一月二十五
日九十八年度交簡字第三四六一號第一審刑事簡易判決（聲請簡
易判決處刑案號：臺灣臺南地方法院檢察署九十八年度偵字第一
六一五五號）提起上訴，本院管轄之第二審合議庭判決如下：
    主  文
上訴駁回。
    事  實
一、甲○○係計程車司機，以駕駛營業小客車載客為生，為從事
    汽車駕駛業務之人。其於民國九十八年七月八日下午一時許
    ，駕駛車號022-MX號營業小客車（下稱系爭車輛）沿臺南市
    ○○路○段由北向南方向行駛，於行經該路段587巷無號誌
    之三岔路口前時，本應注意汽車行駛時應注意車前狀況，並
    隨時採取必要之安全措施，又行經無號誌之交岔路口，應減
    速慢行，作隨時停車之準備，且依當時天候晴、有日間自然
    光線、地面鋪裝柏油、乾燥、無缺陷、無障礙物，視距良好
    ，並無不能注意之情事，竟疏未注意車前狀況及減速慢行，
    仍以時速四十至五十公里之速度行駛，適有乙○○騎乘腳踏
    車沿同向行駛於系爭車輛前之機慢車優先道上，亦疏未注意
    慢車行駛至無標誌、標線或號誌之交岔路口，在設有交通島
    劃分行車方向或快慢車道之道路行駛，不得左轉之規定，即
    貿然左轉，該腳踏車之後車輪因而與系爭車輛之右前車頭發
    生擦撞，乙○○因而人車倒地，並受有右骨盆及右肋骨挫傷
    等傷害。甲○○於肇事後，在未有偵查犯罪職務之機關或公
    務員發覺其為犯罪人前，於員警據報前往肇事現場處理時，
    當場承認為肇事人，自首並接受裁判。
二、案經乙○○訴由臺南市警察局第六分局報告臺灣臺南地方法
    院檢察署檢察官聲請簡易判決處刑。
    理  由
一、按被告以外之人於審判外之言詞或書面陳述，除法律有規定
    者外，不得作為證據，刑事訴訟法第一百五十九條第一項固
    定有明文。然按被告以外之人於審判外之陳述，雖不符前四
    條之規定，而經當事人於審判程序同意作為證據，法院審酌
    該言詞陳述或書面陳述作成時之情況，認為適當者，亦得為
    證據；當事人、代理人或辯護人於法院調查證據時，知有第
    一百五十九條第一項不得為證據之情形，而未於言詞辯論終
    結前聲明異議者，視為有前項之同意，同法第一百五十九條
    之五亦已明訂。本案據以認定被告甲○○犯罪事實之證據，
    部分屬於傳聞證據，惟因被告及公訴人於本院言詞辯論終結
    前，均未對於證據能力聲明異議，依刑事訴訟法第一百五十
    九條之五第一項、第二項規定，視為同意上開證據具備證據
    能力，本院審酌該等傳聞證據作成之情況，亦無違法或不當
    情事，因而認為適當，故該等傳聞證據均具備證據能力而得
    作為證據，合先敘明。
二、訊據被告固坦承曾於前揭時、地駕駛系爭車輛欲載客營業時
    與告訴人乙○○所騎乘之腳踏車發生擦撞，並因而使告訴人
    受有右骨盆及右肋骨挫傷等傷害之事實，惟矢口否認有何業
    務過失傷害之犯行，並辯稱：伊當時係以正常速度行駛於內
    側車道上，係告訴人騎腳踏車突然衝入其內側車道，伊看見
    告訴人時即已煞車不及云云，故伊並無過失云云。然查：
  (一)被告為計程車司機，以駕駛營業小客車載客為業，而其於前
    揭時、地駕駛系爭車輛與告訴人所騎乘之腳踏車發生擦撞，
    告訴人因而人車倒地，並受有右骨盆及右肋骨挫傷等傷害等
    情，業據被告所坦承，核與告訴人於警詢、偵查及本院訊問
    時所述相符，並有道路交通事故現場圖、道路交通事故調查
    報告表(一)、(二)、國立成功大學醫學院附設醫院診斷證明書、
    被告所有臺南市計程車駕駛人職業登記證影本、職業小型車
    駕照影本、系爭車輛行照各一份及現場蒐證照片十二幀附卷
    可稽，應屬實在。
  (二)被告雖以前揭情詞置辯，惟本件肇事路口係一無號誌之三岔
    路口一節，為被告所不爭執，並有道路交通事故現場圖、道
    路交通事故調查報告表(一)各一份及現場蒐證照片多幀在卷可
    參。而被告於偵查及本院準備程序訊問時均已供稱，其於案
    發當時行經西門路1段587巷口時，前方並無車輛擋住視線一
    情，卻又於歷次警詢、偵查及本院訊問時自承：「（肇事前
    有無看見對方車輛從何處駛來？）肇事前沒有看見對方腳踏
    車。」（見警卷第一頁）、「（車禍經過？）我當時沿西門
    路由北往南行駛，到587巷口時，發現告訴人騎乘腳踏車，
    但是已經來不及，所以撞到。」（見偵卷第十頁）、「我撞
    到她時，前面沒有人，煞車後，左右煞車痕各是12與11米。
    我正常速度40-50公里，看到她時，煞車已經來不及。」、
    「（你看到告訴人乙○○準備要轉彎時，距離多遠？）約十
    二米，她的舉動是由西向東。」「（你經過時，有無減速？
    ）都是正常的速度，因為那裡沒有紅綠燈，也沒有斑馬線，
    我看到她，第一反應就是急煞車。」（見本院卷第三０頁背
    及審判筆錄）等語，可知被告於案發當時行經無號誌之交岔
    路口時，並未減速慢行，作隨時停車之準備，又其在視線良
    好，前無其他車輛阻擋視線之情形下，卻於行經該交岔路口
    前約十二公尺時始發現告訴人之腳踏車，亦足見被告駕駛系
    爭車輛時，並未注意車前狀況，而無隨時採取必要之安全措
    施之動作甚明。況本件肇事路口於西門路一段北向南此側道
    路，由內而外共分為內側快車道、外側快車道及機慢車優先
    道，而告訴人既陳稱係自最外側之機慢車優先道欲向左（即
    向西）跨越外側快車道、內側快車道以左轉通過路口，則以
    告訴人曾有置換人工骨盆之情形，輔以人力腳踏車之前進速
    度原即甚慢，若被告確有注意車前狀況，則實無在距離告訴
    人僅十二公尺處始見告訴人之腳踏車進入內側快車道而不及
    煞車之理。是被告辯稱本件車禍係告訴人腳踏車突然闖入內
    側車道內，使其不及反應所造成，其就車禍之發生並無任何
    過失云云，顯屬卸責之詞，不足採信。
三、按汽車行經無號誌之交岔路口，應減速慢行，作隨時停車之
    準備；又汽車行駛時，駕駛人應注意車前狀況，並隨時採取
    必要之安全措施，道路交通安全規則第九十三條第一項第二
    款及第九十四條第三項分別定有明文。查本件被告係依法考
    領我國職業小型車駕駛執照之人，自應知悉並遵守上開交通
    法規之規定，而依當時天候晴，有日間自然光線，路面鋪裝
    柏油、乾燥、無缺陷、視距良好，並無不能注意之情事，被
    告竟疏未注意車前狀況，且於行經無號誌之交岔路口時未減
    速慢行做隨時停車之準備，而仍以時速四十至五十公里之速
    度行駛，以致系爭車輛右前車頭與告訴人所騎乘腳踏車之後
    車輪發生擦撞而肇事，告訴人因而人車倒地並受有右骨盆及
    右肋骨挫傷等傷害，則被告就本件車禍之發生即有過失，且
    就告訴人所受前揭傷害間復有相當因果關係，自應負過失傷
    害之責。至告訴人對於本件車禍之發生雖亦有違反道路交通
    安全規則第一百二十五條第六款「慢車行駛至交岔路口，其
    行進或轉彎，應依標誌、標線或號誌之規定行駛，無標誌、
    標線或號誌者，應依下列規定行駛：六、在設有交通島劃分
    行車方向或快慢車道之道路行駛，不得左轉。」之規定而與
    有過失（原審誤載為九十七年四月十四日修正前之道路交通
    安全規則第一百二十五條第七款轉彎車輛應讓直行之汽車、
    慢車及行人優先通行之條文，爰應予更正），惟亦不能解免
    被告之過失責任。是本件事證明確，被告犯行洵堪認定，應
    予依法論科，
四、查被告為計程車司機，以駕駛營業小客車載客為業，為從事
    駕駛業務之人。是核其所為，係犯刑法第二百八十四條第二
    項前段業務過失傷害罪。另按對於未發覺之罪自首而受裁判
    者，得減輕其刑，刑法第六十二條前段定有明文。而該條所
    規定之發覺，係指有偵查犯罪職權之公務員已知犯罪事實並
    知犯罪人為何人而言，若該管公務員未知之者，即合於該條
    所謂未發覺之規定，有最高法院八十四年度台上字第三二四
    六號判決可供參考，是若有偵查犯罪職權之公務員已知犯罪
    事實卻不知犯罪人為何人，即不得謂為已發覺。查本案被告
    於肇事後，因報案人或勤指中心轉來資料未報明肇事人姓名
    ，處理人員（即警員）前往現場處理時，被告在場，並當場
    承認為肇事人，自首並接受裁判一節，有臺南市○○○道路
    交通事故肇事人自首情形紀錄表一份在卷可稽，可知警察機
    關於接受報案人報案時，並無法確知被告即為本件車禍之肇
    事人，係至現場處理時經由被告自承犯罪並接受裁判而查獲
    ，此外亦無相關證據證明報案人於向警察機關報案之時，即
    已將被告年籍資料或其他足以辨別被告身分之特徵報明於警
    察機關，則告訴人猶執陳詞指稱本件車禍係路人報警，警員
    到現場前即已知悉犯罪事實及犯罪人為何，被告並非自首云
    云，實不足採，而被告所為應已符合刑法第六十二條前段自
    首之規定，應依法減輕其刑。原審審酌被告及告訴人就本件
    車禍發生之過失程度、告訴人因本件車禍所受之傷害，及被
    告坦承部分犯行之態度，尚未與告訴人達成和解等一切情狀
    ，依刑事訴訟法第四百四十九條第一項前段、第四百五十四
    條第二項，刑法第二百八十四條第二項前段、第六十二條前
    段（原審漏引）、第四十一條第一項前段，刑法施行法第一
    條之一之規定，判處被告拘役四十日，核其論事用法尚無違
    誤，量刑亦稱妥適。被告上訴意旨空言指稱原審量刑過重，
    指摘原判決不當，實無理由，應予駁回外。另檢察官依循告
    訴人之請求上訴，以告訴人因被告之過失，受有右骨盆及右
    肋骨挫傷等傷害，惟被告案發後迄今，未曾聞問告訴人傷勢
    ，亦未與告訴人達成和解，難謂被告犯後態度良好，原審僅
    論處被告拘役四十日，並得易科罰金，量刑顯屬過輕；告訴
    人亦以書狀指稱原審未審酌被告素行不良、犯後態度惡劣、
    身為計程車司機應負擔更多注意義務，卻因過失造成本件車
    禍，而其過失為發生本件車禍之主要原因，原審就本件未經
    和解案件僅判處拘役四十日，而為判處有期徒刑，量刑失衡
    云云。惟查，本件被告前雖有傷害罪等前科，有卷附臺灣高
    等法院被告前案紀錄表一份可按，然均係故意犯罪，俱與本
    件業務過失傷害案件之案件類型無涉，無法依據其素行認定
    被告於使用道路過程中有何習於違規之情事。另被告就本件
    車禍之發生雖有未注意車前狀況及行經無號誌交岔路口未減
    速慢行，做隨時停車之準備之過失，惟告訴人亦有違反慢車
    行駛至無標誌、標線或號誌之交岔路口，在設有交通島劃分
    行車方向或快慢車道之道路行駛，不得左轉之過失以致肇事
    ，前已敘明，則被告之過失程度亦難謂較告訴人為重；又本
    案雖未和解，但告訴人仍有民事訴訟途逕可資請求，原判決
    量刑已經酌上情，且經核亦無過輕情形，是檢察官上訴，即
    無理由，亦應予駁回。
據上論斷，應依刑事訴訟法第四百五十五條之一第一項、第三項
、第三百六十八條，判決如主文。
本案經檢察官丙○○到庭執行職務。
中    華    民    國    99    年    5     月    13    日
                臺灣臺南地方法院刑事第三庭
                        審判長  法  官  鄭文祺
                                法  官  陳振謙
                                法  官  劉秀君
以上正本證明與原本無異。
不得上訴。
                                書記官  曾盈靜
中    華    民    國    99    年    5     月    17    日

司法院資訊處製作；財團法人民間司法改革基金會備份。
